臺灣臺南地方法院交通事件裁定　　　　 96年度交聲字第454號
移送機關　　交通部公路總局嘉義區監理所麻豆監理站
受處分人　　乙○○
上列受處分人因違反道路交通管理處罰條例案件，對於交通部公
路總局嘉義區監理所麻豆監理站民國96年5月22日所為之裁決處
分（處分案號：麻監裁罰字第裁75-Z00000000號），聲明異議，
本院裁定如下：
    主  文
原處分撤銷。
乙○○不罰。
    理  由
一、原處分意旨略以：受處分人即異議人乙○○（下稱異議人）
    駕駛牌照號碼C8-8118號自用一般小客車遭警舉發，於民國
    （下同）90年7月10日22時10分，在國道347公里北處，因汽
    車行駛於高速公路上，有駕駛人及前座乘客未繫安全帶之違
    規行為，嗣經交通部公路總局嘉義區監理所麻豆監理站（下
    稱移送機關）依道路交通管理處罰條例第31條第2項及第63
    條第1項之規定，裁處罰緩新臺幣6,000元，並記違規點數一
    點。
二、本件聲明異議意旨略以：異議人於96年5月中因未帶駕照被
    開罰單，去到監理所繳罰款完，順便要換駕照，才知道有這
    一條罰款未清，對於這條罰款從來不知道，也從未接過任何
    通知，不知道是否監理站或那邊出問題？事隔快六年，突然
    冒出這條罰款，感覺到莫名其妙，希望查清楚，還異議人公
    道，不然異議人駕照也不能更換了等語。
三、按行政罰法於94年2月5日公布，於95年2月5日施行，依行政
    罰法第5條「行為後法律或自治條例有變更者，適用行政機
    關最初裁處時之法律或自治條例，但裁處前之法律或自治條
    例有利於受處罰者，適用最有利於受處罰者之規定，但裁處
    前之法律或自治條例有利於受處罰者，適用最有利於受處罰
    者」之規定，係採「從新從輕」原則。按汽車行駛於高速公
    路，其汽車駕駛人或前座乘客未繫安全帶者，處駕駛人新臺
    幣三千元以上六千元以下罰鍰。90年1月17日修正，90年6月
    1日施行之道路交通管理處罰條例第31條第2項有明文規定。
    又汽車行駛於高速公路，其駕駛人或前座乘客未繫安全帶者
    ，處駕駛人新臺幣三千元以上六千元以下罰鍰。94年12月28
    日修正，95年7月1日施行之現行道路交通管理處罰條例第31
    條第2項定有明文。查上開行為時之道路交通管理處罰條例
    第31條第2項之處罰規定與修正施行後之新法第31條第2項之
    處罰規定內容相同，僅為文字修正，經比較結果並無對異議
    人有利或不利，則依行政罰法第5條規定之從新原則自應適
    用新法，合先敘明。
四、按汽車行駛於道路上，其駕駛人或前座乘客未繫安全帶者，
    處駕駛人新臺幣一千五百元罰鍰；其實施及宣導辦法，由交
    通部定之。汽車行駛於高速公路，違反前項規定者，處駕駛
    人新臺幣三千元以上六千元以下罰鍰。現行道路交通管理處
    罰條例第31條第1項、第2項定有明文。
五、經查：異議人於上開時、地駕駛牌照號碼號C8-8118號自用
    一般小客車，行駛於高速公路上，有駕駛人及前座乘客未繫
    安全帶之違規行為，固有內政部警察署國道公路警察局90
    年7月10日公警局交字第Z00000000號舉發違反道路交通管理
    事件通知單1份附卷可稽，然為異議人所否認，而證人即舉
    發警員甲○○於本院96年7月5日調查時雖到庭證稱：「（法
    官問證人：本件是否你舉發？）是的。」、「（法官問：
    有無親見異議人及所載乘客沒有繫安全帶？）有，他行經岡
    山收費站，我們在上面看的一清二楚。」、「（法官問：當
    時有無拍照或攝影存證？）沒有。」、「（法官問：當時異
    議人為何拒簽？）我們攔查時，他有喝酒，但他拒絕酒測，
    所以他兩件都拒簽，當時我們也有錄音存證，但現在已無保
    存了。」等語在卷（見本院96年7月5日訊問筆錄），惟移送
    機關指稱異議人駕車行駛於高速公路上，有駕駛人及前座乘
    客未繫安全帶之違規行為係發生在90年7月10日，而證人甲
    ○○於近6年後即本院96年7月5日調查時，時日已久，卻尚
    能證述異議人有前開違規事實，並就當時執勤所處位置、異
    議人行駛路徑、異議人何以未簽舉發通知單等情節予以詳述
    ，參以有關如同本件情形之交通違規行為，每日發生件數應
    不在少數，且證人甲○○證稱異議人之違規情形並無特別有
    別一般交通違規攔查後之處理狀況，則本件違規行為，對證
    人甲○○而言，當不致於產生特殊印象，使其於近6年後尚
    記得當初發生之情形，因此，衡諸常情，證人甲○○陳稱尚
    清楚記得異議人有前述之違規行為云云，與常情有悖，尚難
    使本院產生異議人確有上開違規行為之心證；此外，復查無
    其他積極證據足資證明異議人確有前述之違規行為，則移送
    機關徒以上述舉發違反道路交通管理事件通知單之記載，遽
    認異議人有上述之違規行為，自有未洽。因此，異議人抗辯
    稱其並無於上揭時、地駕車行駛於高速公路上，有駕駛人及
    前座乘客未繫安全帶之違規行為，尚屬有據。
六、綜上所述，異議人之異議，為有理由，原處分遽予裁罰，於
    法自有未洽，自應由本院裁定將原處分撤銷，並另為異議人
    不罰之諭知，以資適法。
七、據上論斷，依道路交通案件處理辦法第20條前段，裁定如主
    文。
中　　華　　民　　國　　96　　年　　12　　月　　10　　日
　　　　　　　　　　　交通法庭  法　官　陳淑勤
以上正本證明與原本無異。
如不服本裁定應於送達後5日內向本院提出抗告狀。
      　　　　　　　　　　　　　書記官　陳金堂
中　　華　　民　　國　　96　　年　　12　　月　　10　　日
